---
title: "Heart Attack"
author: "Natália Freitas"
date: "`r Sys.Date()`"
output:
  prettydoc::html_pretty:
    theme: cayman
    highlight: github
---

# Contextualização

<p align="justify">
O infarto agudo do miocárdio, conhecido como ataque cardíaco (no inglês *Heart Attack*), está entre uma das doenças cardiovasculares mais mortais. Geralmente ocorre quando a circulação ou o fluxo sanguíneo para o coração é interrompido, fazendo com que o coração não receba oxigênio. Leva apenas de seis a oito minutos sem oxigênio para que o músculo cardíaco pare de funcionar, levando o indivíduo a morte.
</p>

<p align="justify">
No Brasil, em 2021, estima-se que 230 mil pessoas morreram por doenças cardiovasculares, e destes, 73.035 mil decorrentes de infarto ([CNN](https://www.cnnbrasil.com.br/saude/no-brasil-mais-de-230-mil-pessoas-morreram-por-doencas-cardiovasculares-em-2021/),2021).
</p>

<br>

<center>

## E se pudéssemos predizer quais pessoas estão propensas a sofrer ataques cardíacos?

</center>

</br>

<p align="justify">
Neste contexto, este estudo surge com o objetivo de desenvolver um sistema de 
predição para identificar, com base em características biológicas, os indivíduos 
com maior propensão a sofrer ataque cardíaco. Além de ajudar 
no diagnóstico, possibilita melhor compreensão do problema ao mapear 
as características que mais se associam ao risco de ataque cardíaco.
</p>
<br>
<font color="#1BA6BD" size="3px">
<p align="justify">
**Código utilizados para a análises pode ser acessado em** [GitHub nfreitas1990](https://github.com/nfreitas1990/Projeto_HeartAttack). Assim
como demais materiais utilizados, inclusive a base de dados.
</p>
</font>
</br>


## Guia da Análise
    1. Carregamento dos Pacotes
    2. Carregamento dos Dados
    3. Conhecendo os Dados
        3.1 Presença de Valores faltantes
        3.2 Tipologia
        3.3 Colinearidade
    4. Análise Descritiva
        4.1 Criação de Funções
        4.2 Avaliação de cada variável individualmente
    5. Modelagem Preditiva
    6. Testes do Modelo
       
    
## 1. Pacotes

```{r message=FALSE, warning=FALSE}
library(tidyverse) 
library(dplyr)
library(corrplot)
library(ggplot2)
library(skimr)
library(tidymodels)
```

## 2. Dados

<p align="justify">

Os dados utilizados para este relatório foram obtidos no [Kaggle](https://www.kaggle.com/datasets/rashikrahmanpritom/heart-attack-analysis-prediction-dataset). A base de dados *Heart Attack* foi carregada com o nome `ha`.

</p>

```{r include = FALSE, message=FALSE, warning=FALSE}
ha <- readr::read_csv(file = "../data-raw/heart.csv")
```

<p align="justify">

A base de dados (`ha`) é composta por `r ncol(ha)` variáveis. Segue abaixo a tabela com as variáveis e o respectivo significado `tab_sig`.

</p>

```{r include = FALSE}
## Padronização do tema dos gráficos
meu_tema <- theme(legend.position = "none",
                    #axis.line.x = element_line(colour = "gray"),
                    #axis.line.y = element_line(colour = "gray"),
                    
                    axis.title = element_text(face = "bold", size = 16),
                    axis.text.x = element_text(face = "plain", size=12),
                    axis.text.y = element_text(face = "plain", size=12),
                    
                    axis.ticks = element_line(colour = "gray", size = 0.2),
                    
                    panel.grid = element_blank(),
                    panel.background = element_blank())
```



## 3. Conhecendo os Dados

```{r include=FALSE }
tab_sig<- data.frame(Siglas = colnames(ha),
                     Significado = c("**Idade do paciente**",
                                    "**Sexo do paciente**",
                                    "**Tipo de dor no peito**:<br> 1|angina tipica; <br>2|angina atipica;<br>3|dor não angina;<br> 4|assintomático",
                                    "**Pressão arterial em repouso** (mm/Hg)",
                                    "**Colesterol** (mg/dl)",
                                    "**Glicemia** (jejum > 120 mg/dl):<br> 1|Verdadeiro;<br> 0|Falso",
                                    "**Eletrocardiográficos** (repouso):<br>1|normal;<br>2|tendo anormalidade da onda ST-T;<br>3|provável hipertrofia ventricular esquerda",
                                    "**Frequência cardíaca máxima** ",
                                    "**Angina induzida por exercício**:<br>1|Sim;<br> 0|Não",
                                    "**Depressão de ST induzida por exercício**",
                                    "**Inclinação do segmento ST**:<br>0|sem inclinação;<br>1|plano;<br>2|descendo",
                                    "**Número de grandes vasos**",
                                    "**Talassemia**:<br>0|nulo;<br> 1|defeito corrigido;<br> 2|normal;<br> 3|defeito reversível",
                                    "**Diagnóstico de doença cardíaca**:<br>0|| < 50% estreitamento do diâmetro. Menos chance de doença cardíaca;<br> 1| > 50% de estreitamento do diâmetro. Mais chance de doença cardíaca"))
    
# Tabela com significados 
# Para consulta durante as análises
  tab_sig |> 
  knitr::kable()
```

```{r}
  tab_sig |> 
  knitr::kable()
```

## 3.1 Avaliando a presença de valores faltantes

<p align="justify">

Não foram encontrados valores `NA`em nenhuma coluna da tabela `ha`.

</p>

```{r}
table(map(ha, is.na)) |> 
      knitr::kable()
```
## 3.2 Tipologia

<p align="justify">

As variáveis foram avaliadas quanto ao tipo, categórica ou numérica, e foram 
transformadas para que respeitassem a sua natureza. As variáveis 
`sex`, `cp`, `fbs`, ` restecg`, `exng`, `slp`, `thall` e `output` foram 
transformadas para categoricas.  

Os dados obtidos correspondem aos registros referentes a `r nrow(ha)` pacientes.
</p>

```{r message=FALSE, warning=FALSE}
  ha <- ha |> 
        mutate(
        across(.cols = c(sex, cp, fbs, restecg, exng, slp, thall, output),
               .fns = as.factor))
  
  skimr::skim(ha)
```

## 3.3 Colinearidade
<p align="justify">
As variáveis numéricas foram testadas para evitar colinearidade. O método de 
Spearman foi escolhido em detrimento do método de Pearson para evitar assumir
pressuposto com relação a normalidade dos dados. 


```{r}
  ha_numeric <- ha  |>
                    select(where(is.numeric))
  corrplot.mixed(cor(ha_numeric, method = "spearman"),lower = "number", upper = 'color')
  
```

O teste de Spearman evidenciou baixa correlação entre os pares de variáveis (<0.45).
Indicando que podem ser utilizadas simultâneamente nas análises futuras, sem incorrer
em risco de colinearidade.
</p>



# 4. Análise Descritiva


# 4.1 Criando funções que serão usadas nesta seção
```{r}
# Função grafico_proporcao ( ): Cria Histograma das proporções de pacientes 
# com e sem doença cardíaca
  grafico_proporcao <- function(coluna, bins=NULL, breaks = NULL, eixox = NULL){
    
    ha |> 
      ggplot(aes(y = as.numeric(output)-1, x = coluna)) +
      stat_summary_bin(size = 1, alpha = 0.1, colour = "white", bins = bins,breaks = breaks,
                       geom = "bar", fill = "royalblue", fun = function(x) 1,
                       na.rm = T) +
      stat_summary_bin(size = 1,alpha = 0.3, colour = "white", bins = bins,
                       breaks = breaks,geom = "bar", fill = "orange", na.rm = T) +
      stat_summary_bin(size = 2, alpha = 1, colour = "purple", bins = bins,
                       breaks = breaks, geom = "point", na.rm = T) + 
      stat_smooth(method = "glm", method.args = list(family = "binomial"),
                  se = FALSE, na.rm = T) +
      xlab(eixox)+
      ylab("Proporção Doença cardíaca")+
      geom_point() +
      meu_tema}
    
# Função tabela_proporcao ( ): Cria tabela com as proporções de pacientes 
# com e sem doença cardíaca
  
  tabela_proporcao <- function(coluna, breaks = NULL ){
    ha |> 
      mutate(
        coluna_faixa = cut(coluna, breaks = breaks)) |> 
      group_by(coluna_faixa) |> 
      summarise(
        n = n(),
        coluna = mean(coluna),
        p_output = mean(output == 1),
        logit_chance_output = log(p_output/(1-p_output)))}
```


# i. Idade (`age`)
<p align="justify">
Os dados analisados representam, em sua maioria, pacientes que estão na 
faixa de 50-59 anos de idade. Não existe paciente com menos de 30 anos de idade,
com exceção de 1 paciente na faixa de 20-29 anos. 
</p>

```{r warning=FALSE}
ha |> 
    mutate(
      idade = cut(age, breaks = c(20, 29, 39, 49, 59, 69, 79, 89))) |> 
    group_by(idade) |> 
    summarise(
      n = n()) |> 
    ggplot(aes(y = n, x = idade, label = n))+
    geom_bar(stat = "identity", alpha = 1/2, fill= "lightblue") +    
    geom_label(position = position_stack (vjust = 0.85),alpha = 0.8, 
               colour = "darkgray", fontface = "bold", show_guide  = F)+ 
    scale_y_continuous(breaks=NULL)+
    ylab(" ")+
    xlab("Idade")+
    scale_x_discrete(labels = c("20-29","30-39","40-49","50-59","60-69",">70"))+
    meu_tema 
```
<p align="justify">
Com base na análise visual do Box Plot entre a idade (`age`) e `output`, variável que 
representa a chance de doença cardíaca, observamos que os pacientes com
**menor chance** doença cardíaca tem média de idade maior do que o grupo com
**maior chance** doença cardíaca.
</p>

```{r}
ha |> 
      ggplot(aes(x = output, y = age))+
      geom_boxplot(fill = "lightblue", alpha = 0.3)+
      scale_x_discrete(labels = c("Menor Chance", "Maior Chance"))+
      xlab ("Doença Cardíaca")+
      ylab("Idade")+
      meu_tema
    
```
<p align="justify">
Para confirmar a análise visual, foi avaliado: a Homogeneidade das variâncias e 
a normalidade dos dados. Estes testes de pressupostos indica que o Teste de Welch
é preferível em detrimento do teste T-Student para avaliar a diferença nas médias,
devido a **não** homogeneidade das variâncias.</p> 
<p align="justify">
O teste confirmou haver diferença significativa nas médias entre os grupos. 
O grupo com **menor chance** doença cardíaca apresenta a média de idade superior 
(~ 56 anos) ao grupo com **maior chance** doença cardíaca (~52 anos).
</p>
<font color="#1BA6BD" size="3px">
<p align="justify">
***Obs: Nas demais variáveis utilizarei apenas avaliação visual. 
</font></p>

```{r}
## Testando pressupostos da Análise
# Pressuposto 1. Homogeneidade de variancias
    # Ho: variâncias iguais - Rejeitada
    car::leveneTest(ha$age ~ ha$output) 

# Presuposto 2. Teste de normalidade
  # Inspeção visual - Aceita
    car::qqPlot(ha$age, grid = FALSE)
    
# Teste de Weltch - se diferencia do T-Student pelo argumento "var.equal = F"
t.test(ha$age ~ ha$output, var.equal=F)
```


### Chance de Doença cardíaca, com base apenas na idade (age)
<p align="justify">
Com base no histograma e na tabela de proporções, podemos observar que 75% 
dos pacientes que estão na faixa de idade entre 25-45 anos possui doença cardíaca.
A partir dos 45 anos a proporção de pacientes com doença cardíaca diminui atingido o 
proporção mínima de 37% e 39% (na faixa de 55 - 60 anos e 60 - 65 anos, respectivamente)
<p/>

```{r warning=FALSE, message=FALSE}
# Funções Criadas no início da seção
    grafico_proporcao(coluna = ha$age, breaks = c(25,39,45,50,55,60,65,77), eixox = "Idade")
    tabela_proporcao(coluna = ha$age, breaks = c(25,39,45,50,55,60,65,77)) |> 
      knitr::kable()

```
<p align="justify">
Com base no modelo de regressão logistico individual, podemos inferir que a `age`
está associada com a chance de ter doença cardíaca (p<0.05). E que **o aumento** 
**em uma unidade de `age`implica na redução em 5% da chance de ter doença cardíaca.**
(OR: 1-0.95 = 0.05).
<p/>

```{r}
model_age <- glm(output ~age, data=ha, family = "binomial")
gtsummary::tbl_regression(model_age, exponentiate = TRUE)
```

<br>

# ii. Pressão Arterial (`trtbps`)

<p align="justify">
A análise visual não indica diferença entre grupos com  **menor** e **maior** chance de doença 
cardíaca. Como consequência, inicialmente esta variável não parece interferir nas
chances do paciente ter ou não doença cardíaca.
</p>
```{r}
 ha |> 
    ggplot(aes(x = output, y = trtbps))+
    geom_boxplot(fill = "lightblue", alpha = 0.3)+
    scale_x_discrete(labels = c("Menor Chance", "Maior Chance"))+
    xlab ("Doença Cardíaca")+
    meu_tema
```

<p align="justify">
A pressão arterial na faixa entre 93.9 - 105 possui maior proporção de pacientes 
com doença cardíaca (85%). Cabe ressaltar que esta faixa apresenta,
comparativamente com as demais, um número baixo de observações, o que prejudica um
pouco a interpretação. Após esta faixa (93.9 - 105) a proporção de pacientes com 
doença cardíaca se mantém constante (em torno de 50%), diminuindo somente acima de 158 de pressão arterial.
</p>

```{r}
grafico_proporcao(coluna = ha$trtbps, breaks = c(93.9,105,
                                                   115,126,136,147,
                                                   158,168,200),
                    eixox = "Pressão Arterial")
tabela_proporcao(coluna = ha$trtbps, breaks = c(93.9,105,
                                                  115,126,136,147,
                                                  158,168,200,330)) |> 
    knitr::kable()
```
<p align="justify">
Após regredir a variável `output` em função  `trtbps`, notamos que  a pressão 
arterial em repouso é uma variável importante (p<0.05).Embora **o aumento da pressão** 
**reduza a chance de doença cardíaca em apenas 2% a cada unidade**.
</p>
 
```{r}
model_trtbps <- glm(output ~trtbps, data=ha, family = "binomial")
  summary(model_trtbps)
  gtsummary::tbl_regression(model_trtbps, exponentiate = TRUE)
```


# iii. Colesterol (`chol`)
<p align="justify">
  O colesterol, embora sabidamente importante de acordo com a literatura, não 
  apresentou diferença visual entre os grupos com **menor** e **maior** chance de doença cardíaca.
  De acordo com o modelo de regressão, essa variável não altera a chance 
  de doenças cardíacas (p>0.05; OR= 1). 
</p>
```{r}
ha |> 
    ggplot(aes(x = output, y = chol))+
    geom_boxplot(fill = "lightblue", alpha = 0.3)+
    scale_x_discrete(labels = c("Menor Chance", "Maior Chance"))+
    xlab ("Doença Cardíaca")+
    meu_tema
```


```{r}
grafico_proporcao(coluna = ha$chol, bins = 15, eixox = "Colesterol")
tabela_proporcao(coluna = ha$chol, breaks = 15) |> 
  knitr::kable()
```
```{r}
  model_chol <- glm(output ~ chol, data=ha, family = "binomial")
  summary(model_chol)
  gtsummary::tbl_regression(model_chol, exponentiate = TRUE) 
   
```
<br>

# iv. Frequencia cardíaca Máxima (`thalachh`)

<p align="justify">
A análise visual sugere que valores de frequência cardíaca máxima maior do que 150
tem **maior** chance de doença cardíaca. Enquanto valores entre 125-150 
tem **menor** chance de doença cardíaca.
</p>
```{r}
 ha |> 
    ggplot(aes(x = output, y = thalachh))+
    geom_boxplot(fill = "lightblue", alpha = 0.3)+
    scale_x_discrete(labels = c("Menor Chance", "Maior Chance"))+
    xlab ("Doença Cardíaca")+
  meu_tema
```
<p align="justify">
A proporção de pacientes com doenças cardíacas aumenta conforme o aumento 
nos valores de frequência cardíaca máxima, atingindo proporções acima de 60% 
a partir da faixa 147-158.
  </p>
```{r}
  grafico_proporcao(coluna = ha$thalachh, bins = 12, eixox = "Freq. Cardíaca Max.")
  tabela_proporcao(coluna = ha$thalachh, breaks = 12) |> 
    knitr::kable()
```
<p align="justify">
De acordo com o modelo logístico individual, a frequência cardíaca máxima (`thalachh`) influencia
na chance de doenças cardiacas (p< 0.05). **O aumento na frequência cardiaca** 
**máxima, aumenta a chance do paciente ter doença cardíaca em 4% a cada unidade**. 
</p>  

```{r}
model_thalachh <- glm(output ~ thalachh, data=ha, family = "binomial")
  summary(model_thalachh)
  gtsummary::tbl_regression(model_thalachh, exponentiate = TRUE)
```
<br>

# v. Depressão de ST induzida por exercício (`oldpeak`)

 <p align="justify">
 A inspeção visual indica diferença entre os grupos com **menor** e **maior**
 chance de doença cardíaca. O grupo com maior chance de doença possuem valores
 de `oldpeack`entre 1-0. Enquanto o grupo com menor chance apresenta a média dos valores 
 acima de 1.</p>
 
```{r}
ha |> 
    ggplot(aes(x = output, y = oldpeak))+
    geom_boxplot(fill = "lightblue", alpha = 0.3)+
    scale_x_discrete(labels = c("Menor Chance", "Maior Chance"))+
    xlab ("Doença Cardíaca")+
    meu_tema
  
```

<p align="justify">
Com valores menores de depressão de st induzida por exercício, observamos alta 
proporção de pacientes com doença cardíaca (74%). A partir de valores de `oldpeak`
maiores do que 2.07, a proporção de pacientes doentes reduz para menos de 30% em cada faixa. 
</p>

```{r}
tabela_proporcao(coluna = ha$oldpeak, breaks = c(-0.0061, 0.517,1.03,1.55,
                                                   2.07,2.58,3.1,3.62,6.21)) |> 
  knitr::kable()
grafico_proporcao(coluna = ha$oldpeak, breaks = c(-0.0061, 0.517,1.03,1.55,
                                                    2.07,2.58,3.1,3.62,6.21)) 

```
<p align="justify">
A Depressão de ST tem forte influência na chance de doença cardíaca.
**Ao aumentarmos os valores de `oldpeak` em 1 unidade, há uma redução de 61%**
**na chance de ocorrência de doença cardiaca** (OR:0.39).
</p>

```{r}
  # Modelo individual
  model_oldpeak <- glm(output ~ oldpeak, data=ha, family = "binomial")
  summary(model_oldpeak)
  gtsummary::tbl_regression(model_oldpeak, exponentiate = TRUE)
  
```

# vi. Número de grandes vasos (`caa`)
<p align="justify">
O aumento no número de grande vasos diminui a chance de doenças cardíacas.
Com apenas 1 vaso temos proporção maior de pacientes com doença (0.62%) 
quando comparadas aos demais grupos que possuem mais de 1 vaso. 
Importante ressaltar que apesar da classe "4 vasos" ter
o maior percentual de pacientes com doença (80%; Tabela de proporções),
esta classe foi desconsiderada para essa interpretação devido a baixa 
quantidade de registros.
</p>
```{r}
  grafico_proporcao(coluna = ha$caa, bins = 4)
  tabela_proporcao(coluna = ha$caa, breaks = 4) |> 
    knitr::kable()
```

<p align="justify">
A partir do modelo de regressão logístico, podemos concluir que o número de 
grandes vasos influencia fortemente na chance de doença cardiaca. **O aumento**
**no número de vasos reduz a chance de doença cardiaca em 60% a cada unidade**.
 </p> 
  
```{r}
model_caa <- glm(output ~ caa, data=ha, family = "binomial")
  summary(model_caa)
  gtsummary::tbl_regression(model_caa, exponentiate = TRUE)
```


# vii. Sexo (`sex`)

<p align="justify">
Observamos maior proporção de mulheres (0) com doença cardíaca do que homens (1)
conforme pode ser observado a seguir.
</p>
```{r warning=FALSE}
graf_proporcao_categoricos <- ha |> 
    select(is.factor) |> 
    map(grafico_proporcao)

```

```{r}
graf_proporcao_categoricos$sex
```

**A chance de doença cardíaca no sexo masculino é 73% menor do que no sexo feminino**

```{r}
model_sex <- glm(output ~ sex, data=ha, family = "binomial")
  summary(model_sex)
  gtsummary::tbl_regression(model_sex, exponentiate = TRUE)
```


# viii Tipo de dor no peito (`cp`)

<p align="justify">
Observamos menor proporção de doença cardíaca em pacientes com
tipo de dor no peito *angina típica* (0), quando comparado com os demais.
</p>

```{r}
graf_proporcao_categoricos$cp 
```

<p align="justify">  
**Ter Dor no peito do tipo *angina atipica* (1) aumenta em 12 vezes a chance de doença**
**cardíaca quando comparada *angina tipica* (0); aumenta em 10 vezes quando a dor é **
**do tipo *não angina*; e em 6 vezes quando *assintomático*.** 
</p>
 
```{r}
model_cp <- glm(output ~ cp, data=ha, family = "binomial")
  summary(model_cp)
  gtsummary::tbl_regression(model_cp, exponentiate = TRUE)
```
 
     
# ix. Glicemia (`fbs`)

<p align="justify"> 
 Proporção de pacientes com **menor** e **maior** chance de doença cardíaca não
 parece ser modificada pela glicemia.
</p>

```{r}
graf_proporcao_categoricos$fbs
```
 
 <p align="justify">
 De acordo com o modelo de regressão logístico, **a glicemia não parece influenciar**
 **a chance de doenças cardíacas** (p>0.05).
</p>
```{r}
model_fbs <- glm(output ~ fbs, data=ha, family = "binomial")
  summary(model_fbs)
  gtsummary::tbl_regression(model_fbs, exponentiate = TRUE)
```
 
# x. Eletrocardiográficos (`restecg`)

<p align="justify"> 
Pacientes com Eletrocardiograma *normal* (0) possuem menor proporção de doença cardíaca 
do que pacientes com *anormalidade da onda ST-T* (1). A categoria de *hipertrofia ventricular* (2)
não será considerada na interpretação por apresentar poucas observações.
</p>

```{r}
table(ha$restecg) |> 
  knitr::kable(col.names = c("Categorias", "Quantidade de Observações"), align = "l")
  
graf_proporcao_categoricos$restecg 
```

<p align="justify">
**Os Eletrocardiográficos com *anormalidade da onda ST-T* (1) aumenta em 99% a** 
**chance de doença** quando comparado com eletrocardiografico *normal* (0). A categoria 
de *hipertrofia ventricular* (2) não será considerada na interpretação 
por apresentar poucas observações.
</p>

```{r}
model_restecg <- glm(output ~ restecg, data=ha, family = "binomial")
  summary(model_restecg)
  gtsummary::tbl_regression(model_restecg, exponentiate = TRUE)
```

 
# xi. Inclinação do segmento ST (`slp`)

<p align="justify"> 
A Inclinação *descendo* (2) apresenta maior proporção de pacientes com doença 
cardíaca do que as demais.
</p>

```{r}
 graf_proporcao_categoricos$slp
```

<p align="justify"> 
A inclinação do segmento *descendo* (2) **aumenta 4 vezes** a chance de doença cardíaca 
quando comparado com pacientes *sem inclinação* (0). A inclinação do segmento na 
categoria *plano* (1), **reduz a chance de doença em 28%** quando comparada aos 
pacientes *sem inclinação* (0)
</p>

```{r}
model_slp <- glm(output ~ slp, data=ha, family = "binomial")
  summary(model_slp)
  gtsummary::tbl_regression(model_slp, exponentiate = TRUE)
```

# xii. Talassemia (`thall`)

<p align="justify"> 
A categoria *Talassemia Normal* (2) é a que apresenta maior proporção de 
pacientes com doença cardíaca.
</p>

```{r}
graf_proporcao_categoricos$thall
```
  
<p align="justify">  
Antes da análise de regressão, vamos retirar a categoria *nulo* (0), que possui poucas
 observações e está sendo usada como categoria de referência na análise.
</p>
 
```{r}
  # Retirando classe 0
   ha <-  ha |> 
               filter(thall != 0)
```
 
<p align="justify">
A Talassemia *normal* (2), **aumenta em 7 vezes** a chance de doença cardíaca quando 
comparada com a categoria *defeito corrigido* (1). Já a categoria *defeito reversível* (3)
**reduz em 37%** a chance de doença cardíaca quando comparada a categoria de referência 
*defeito corrigido* (1) 
</p>

```{r}
model_thall <- glm(output ~ thall, data=ha, family = "binomial")
  summary(model_thall)
  gtsummary::tbl_regression(model_thall, exponentiate = TRUE)
```
<p align="justify">
# Conclusões sobre a **Avaliação Individual** da influência das variáveis na 
# chance de doenças cardíacas

<font color="#1BA6BD" size="3px">
<p align="justify">
**Importante lembrar que** ao serem avaliadas dentro de um mesmo modelo a resposta
aqui apresentada possívelmente sofrerar modificações. Esta análise individual
foi realizada como uma tentativa de selecionar variáveis com maior importância
para compor o modelo múltiplo apresentado posteriormente.
</font></p>

 
 - Idade (`age`) **reduz em 5%** a chance de doença cardíaca a cada unidade;
 
 - Pressão Arterial (`trtbps`) **reduz em 2%** a chance de doença cardíacaa cada unidade;
 
 - Frequência Cardíaca Máxima (`thalachh`) **aumenta em 4%** a chance de doença cardíaca a cada unidade;
 
 - Depressão de ST induzida por exercício (`oldpeak`) **reduz em 61%** a chance de doença cardíaca a cada unidade;
 
 - Número de grandes vasos (`caa`) **reduz em 60%** a chance de doença cardíaca a cada unidade;
 
 - Sexo (`sex`): A chance de doença cardíaca no sexo masculino é 73% menor do que no sexo feminino;
 
 - Tipo de dor no peito (`cp`): *Angina atipica* **aumenta em 12 vezes** a chance de doença 
 cardíaca quando comparada *Angina tipica*; **aumenta em 10 vezes** quando a dor 
 é do tipo *não angina*; e **aumenta em 6 vezes** quando *assintomático*;
 <p align="justify"
 - Eletrocardiográficos (`restecg`): Eletrocardiográficos com *anormalidade da onda ST-T* **aumenta em 99%** a chance de doença quando comparado com eletrocardiografico *normal*;
 </p>
 <p align="justify"
 - Inclinação do segmento ST (`slp`): A inclinação do segmento *descendo* **aumenta 4 vezes**
 a chance de doença cardíaca quando comparado com pacientes *sem inclinação*.
 A inclinação do segmento na categoria *plano*, **reduz em 28% ** a chance de 
 doença quando comparada aos pacientes *sem inclinação*;
 </p>
 <p align="justify"
 - Talassemia (`thall`) *normal* **aumenta em 7 vezes** a chance de doença cardíaca
 quando comparada com a categoria *defeito corrigido*. Já a categoria defeito 
 *reversível* **reduz em 37%** a chance de doença cardíaca quando comparada 
 a categoria de referência *defeito corrigido*;
 </p>
  - Colesterol (`chol`) e Glicemia (`fbs`) não influenciou na chance de doenças cardíacas (p>0.05).
 
  
 
 
## 5. Modelagem preditiva 

# _. Funções Criadas para serem usadas nesta seção
```{r}
# Função analise_predicao ( ): para predizer valores de acordo com modelo da regressao
  analise_predicao <- function (modelo){
    fitted_results <- dismo::predict(modelo, newdata = data_test, type = "response")
    fitted_results_cat <- ifelse(fitted_results > 0.7,1,0) #threshold
    
    data_test_pred <- data_test |> 
      add_column(fitted =  fitted_results,
                 fitted_cat = fitted_results_cat ) |>
      mutate(fitted_exp = exp(fitted_results))
    print(data_test_pred)}
  
  
#Função desempenho ( ): para calcular as metricas de desempenho dos modelos
  
  desempenho <-  function(modelo){
    fitted_results <- dismo::predict(modelo, newdata = data_test, type = "response")
    fitted_results_cat <- ifelse(fitted_results > 0.7,1,0) #threshold
    
    data_test_pred <- data_test |> 
      add_column(fitted =  fitted_results,
                 fitted_cat = fitted_results_cat ) |>
      mutate(fitted_exp = exp(fitted_results))
    
    data_test_pred <- data_test_pred |> 
      mutate(fitted_cat = as_factor(fitted_cat))
    
    metricas <- caret::confusionMatrix(data = data_test_pred1$output,
                                       reference = data_test_pred1$fitted_cat)
    print(metricas)}
```


# i. Separação dos dados para Calibração e Validação do Modelo

<p align="justify">
Os dados referentes a `r nrow(ha)` pacientes foram separados aleatoriamente, 80% dos dados
foram utilizados para calibrar e 20% para validar o modelo na próxima etapa.
</p>

```{r}
set.seed(1)
  grupo = dismo::kfold(ha, 5)
  data_train <- ha[grupo !=1,] #80% (4/5 dos registros)
  data_test <- ha[grupo ==1,] #20% (1/5 dos registros)
```

 
# ii. Modelo Logístico Completo

<p align="justify">
O modelo contendo todas as variáveis foi utilizado como ponto de partida.
Neste modelo, algumas variáveis foram significativas (p<0.05):
</p>
 `sex`
 `cp`
 `oldpeak`
 `caa`
 `exng`
 
```{r}
modelo_completo <- glm(output ~ ., data = data_train, family = binomial)
 summary(modelo_completo)
 gtsummary::tbl_regression(modelo_completo, exponentiate = TRUE)
```
  
# iii. Verificar o VIF do modelo
 <p align="justify">
 O fator VIF indica baixa colinearidade entre as variáveis. 
 </p>
 
```{r}
  car::vif(modelo_completo) |> 
  knitr::kable(align = "l")
  
```
# iv. Testar o Modelo com a Curva ROC
```{r include=FALSE}
require (pROC)
roc_completo <- plot.roc(data_train$output, fitted(modelo_completo))
```

```{r}
plot(roc_completo,
     print.auc = TRUE,
     auc.polygon = TRUE,
     grud = c(0.1,0.2),
     grid.col = c("green", "red"),
     max.auc.polygon = TRUE,
     auc.polygon.col = "lightblue",
     print.thres = TRUE)
```

  
# Conclusão: 
<p>
- A chance de doença cardíaca no sexo masculino é 74% menor do que no sexo feminino;
- Dores no peito do tipo *não angina* e *assintomático* aumenta em 6 vezes a chance
  de doença cardíaca quando comparado ao tipo *angina típica*.
- Depressão de ST induzida por exercício reduz em 43% a chance de doença cardíaca 
  a cada unidade de incremento;
- O aumento no Número de grandes vasos reduz a chance de doença cardíaca 
  em 62% a cada unidade de incremento. 
- A Talassemia com *defeito reversível* reduz em 82% a chance de doença cardíaca
  quando comparada a Talassemia *nula*;
</p>

# Validação do Modelo Completo

<p align="justify">
Validação da capacidade preditiva do modelo em dados externos, ou seja, dados
que não foram utilizados para a calibração do modelo.
Construção da matriz de confusão para o cálculo das métricas de desemepnho.
</p>
```{r}
# Predicao com dados teste
      fitted_results <- dismo::predict(modelo_completo, newdata = data_test, type = "response")
      fitted_results_cat <- ifelse(fitted_results > 0.7,1,0) #threshold
      
      
# Unir: Observados vs Preditos
      data_test_pred <- data_test |> 
                      add_column(fitted =  fitted_results,
                                 fitted_cat = fitted_results_cat ) |>
                      mutate(fitted_exp = exp(fitted_results))

      data_test_pred <- data_test_pred |> 
        mutate(fitted_cat = as_factor(fitted_cat))
      
# Metricas Desempenho: Tabela de confusão
      caret::confusionMatrix(data = data_test_pred$output, reference = data_test_pred$fitted_cat) 

```
# Conclusão: 
O modelo Completo teve acurácia de 83%, indicando bom desempenho preditivo. As 
demais métricas, especificidade e sensibilidade, também apresentaram bons desempenhos
(acima de 75%).


# Modelos Alternativos 

# Modelo 1: 
Retendo somente as variáveis que foram significativas no modelo completo.

```{r}
 modelo1 <- glm(output ~ sex + cp+ oldpeak + caa + exng, data = data_train, family = binomial)
 summary(modelo1)
 gtsummary::tbl_regression(modelo1, exponentiate = TRUE)
```
```{r}
# Predicao com dados teste
      fitted_results1 <- dismo::predict(modelo1, newdata = data_test, type = "response")
      fitted_results_cat1 <- ifelse(fitted_results1 > 0.7,1,0) #threshold
      
      
# Unir: Observados vs Preditos
      data_test_pred1 <- data_test |> 
                      add_column(fitted =  fitted_results1,
                                 fitted_cat = fitted_results_cat1 ) |>
                      mutate(fitted_exp = exp(fitted_results1))

      data_test_pred1 <- data_test_pred1 |> 
        mutate(fitted_cat = as_factor(fitted_cat))

# Metricas Desempenho: Tabela de confusão
      caret::confusionMatrix(data = data_test_pred1$output, reference = data_test_pred1$fitted_cat) 
```
# Modelo 2: 

<p align="justify">
Retendo somente as variáveis consideradas importantes na Análise 
individual realizada na etapa de Análise Descritiva. 
As variáveis não significativas ou com baixa associação com chance
de doença cardíaca (menos de 10% na redução ou no aumento) não foram consideradas.
</p>

```{r}
modelo2 <- glm(output ~ sex+ cp+ thall+ oldpeak + caa + exng+ restecg + slp, data = data_train, family = binomial)
summary(modelo2)
gtsummary::tbl_regression(modelo2, exponentiate = TRUE)
```

```{r}
# Predicao com dados teste
      fitted_results2 <- dismo::predict(modelo2, newdata = data_test, type = "response")
      fitted_results_cat2 <- ifelse(fitted_results2 > 0.7,1,0) #threshold
      
      
# Unir: Observados vs Preditos
      data_test_pred2 <- data_test |> 
                      add_column(fitted =  fitted_results2,
                                 fitted_cat = fitted_results_cat2 ) |>
                      mutate(fitted_exp = exp(fitted_results2))

      data_test_pred2 <- data_test_pred2 |> 
        mutate(fitted_cat = as_factor(fitted_cat))

# Metricas Desempenho: Tabela de confusão
      caret::confusionMatrix(data = data_test_pred2$output, reference = data_test_pred2$fitted_cat)
```

# Comparação entre os três modelos

<p align="justify">
Ao analisar comparativamente os modelos, podemos notar que o **Modelo Completo**
possui a maior acurácia. Entretanto, o **Modelo 2** possui o menor AIC e uma acurácia
muito próxima da obtida com o Modelo Completo. Ao olharmos para o intervalo de 
confiança, notamos que o Modelo 2 apresenta o limite inferior menor do que 
70% de desempenho (0.6767, 0.8922), enquanto no Modelo Completo olimite inferior 
do intervalo permace acima dos 70% (0.7148, 0.9171). Portanto, podemos escolher
entre um Modelo mais simples, que seria o Modelo 2, ou o Modelo Completo, que 
possui o desempenho preditivo ligeiramente melhor.
</p>


```{r include=FALSE}
acuracia_completo <- mean(data_test_pred$fitted_cat != data_test_pred$output)
acuracia_completo <- round(1-acuracia_completo, digits = 3)

acuracia_1 <- mean(data_test_pred1$fitted_cat != data_test_pred1$output)
acuracia_1 <- round(1-acuracia_1, digits = 3)
      
acuracia_2 <- mean(data_test_pred2$fitted_cat != data_test_pred2$output)
acuracia_2 <- round(1-acuracia_2, digits = 3)
```


```{r}
  
bind_rows(Modelo = c("Modelo_Completo", "Modelo 1", "Modelo 2"),
          AIC = as.numeric(c(modelo_completo$aic,
                     modelo1$aic,
                     modelo2$aic))) |> 
  mutate(Acuracia = c (acuracia_completo,acuracia_1, acuracia_2)) |> 
  knitr::kable()
           
  
 


```




